臺灣新竹地方法院民事簡易判決
110年度竹北簡字第180號
原      告  魏仁達  
被      告  卓月娥  
上列當事人間清償借款事件，本院於民國110年4月9日辯論終結
，判決如下：
    主      文
被告應於繼承被繼承人柴立祥之遺產範圍內，給付原告新臺幣貳
拾萬元。
訴訟費用由被告於繼承被繼承人柴立祥之遺產範圍內負擔。
本判決得假執行。 
    事實及理由
壹、程序部分：
    按訴狀送達後，原告不得將原訴變更或追加他訴。但請求之
    基礎事實同一，擴張或減縮應受判決事項之聲明者，不在此
    限；原告於判決確定前，得撤回訴之全部或一部。但被告已
    為本案之言詞辯論者，應得其同意，民事訴訟法第255條第1
    項第2款、第3款、第262條第1項分別定有明文。本件原告起
    訴時原以柴立祥為被告，並聲明：「被告應給付原告新臺幣
    （下同）20萬元，約定清償期限為民國107年10月7日，利息
    為年息百分之3計算」；嗣查明柴立祥於109年12月15日死亡
    ，其之繼承人為卓月娥，乃具狀追加卓月娥為被告（見本院
    卷一第69頁），變更聲明為：被告應於繼承被繼承人柴立祥
    之遺產範圍內，給付原告20萬元（見本院卷一第79頁），並
    當庭撤回對柴立祥之起訴，僅對被告卓月娥請求等情（見本
    院卷一第83頁），核與上開規定相符，應予准許。
貳、實體部分：
一、原告主張：訴外人柴立祥於106年10月8日向原告借款20萬元
    ，雙方約定於107年10月7日清償，利息為年息百分之3，並
    立有借據為證；原告則於106年10月8日、106年10月11日分
    別匯款3萬元、17萬元至柴立祥之帳戶。詎柴立祥屆期未依
    約清償，嗣於109年12月15日死亡，被告卓月娥為其之繼承
    人，且未拋棄繼承，自應於繼承被繼承人柴立祥之遺產範圍
    內負清償責任。為此，爰依民法繼承及消費借貸之法律關係
    提起本件訴訟，並聲明：如主文第1項所示。
二、被告則以：柴立祥突然過世，伊不清楚其之財務狀況；柴立
    祥過世時，銀行尚有些許存款，然不清楚本件債務之真實性
    及柴立祥是否曾還款云云。答辯聲明：原告之訴駁回。
三、得心證之理由：　　　　
(一)原告主張訴外人柴立祥前於106年10月8日向其借款20萬元，
    屆期尚未清償一節，業據其提出與所述相符之借據、合作金
    庫取款憑條、合作金庫匯款申請書代收入傳票、合作金庫銀
    行存款存摺明細等為證（見本院卷一第11頁至第15頁、第85
    頁至第87頁），復經本院依職權向臺灣銀行新竹分行調閱柴
    立祥自106年7月1日起至109年12月24日止之銀行帳戶交易明
    細，核屬相符（見本院卷二第5頁至第38頁）；而被告雖以
    前詞抗辯，然未據提出相關事證舉證證明之，本院依調查證
    據之結果及斟酌全辯論意旨，堪認原告前揭主張為真。
(二)按稱消費借貸者，謂當事人一方移轉金錢或其他代替物之所
    有權於他方，而約定他方以種類、品質、數量相同之物返還
    之契約，民法第474條第1項定有明文。次按，繼承人自繼承
    開始時，除本法另有規定外，承受被繼承人財產上之一切權
    利、義務。繼承人對於被繼承人之債務，以因繼承所得遺產
    為限，負清償責任，民法第1148條定有明文。經查，被告為
    柴立祥之法定繼承人，未辦理拋棄繼承，有原告提出之繼承
    系統表、除戶謄本、戶籍謄本及本院依職權查調之民事紀錄
    科查詢表等在卷可參（見本院卷一第59頁至第63頁、第73頁
    ），是依前揭規定，被告對於被繼承人柴立祥之債務為限定
    繼承。而所謂限定繼承，係指被繼承人之債務仍然存在且為
    繼承之標的，僅係繼承人對於所繼承之債務，以所得遺產為
    限負清償責任(參民法第1148條修正理由)。因此，限定繼承
    之繼承人，仍應繼承被繼承人之債務全額，僅以因繼承所得
    之遺產為限度，負償還責任，亦即，限定繼承人非無債務，
    僅其責任有限而已。是以，本件依原告之聲明，既僅主張被
    告應在繼承被繼承人柴立祥所得「遺產範圍內」負給付責任
    ，核其主張，於法並無不合，被告自應於繼承柴立祥之遺產
    範圍內，負清償責任。
(三)綜上所述，原告依民法繼承及消費借貸之法律關係，請求被
    告應於繼承被繼承人柴立祥之遺產範圍內，給付原告20萬元
    ，即無不合，應予准許。
四、本件係依民事訴訟法第427條第1項適用簡易訴訟程序所為被
    告敗訴之判決，應依民事訴訟法第389條第1項第3款職權宣
    告假執行。
五、據上論結，本件原告之訴為有理由，依民事訴訟法第436條
    第2項、第78條、第389條第1項第3款，判決如主文。
中    華    民    國   110    年    4     月    30    日
                  竹北簡易庭  法  官  李宇璿
以上正本係照原本作成。　　　　　　　　　
如對本判決上訴，須於判決送達後20日內向本院提出上訴狀，並
記載上訴理由。如委任律師提起上訴者，應一併繳納上訴審裁判
費。
中　　華　　民　　國　　110 　年　　5 　　月　　1 　　日
                              書記官  王恬如